【裁判字號】    90,訴,664
【裁判日期】    900809
【裁判案由】    違反著作權法等
【裁判全文】
臺灣臺北地方法院刑事判決                            九十年度訴字第六六四號
    公  訴  人  臺灣臺北地方法院檢察署檢察官
    被      告  乙○○
右列被告因違反著作權法等案件，經檢察官提起公訴 (八十九年度偵字第二八０七號
、八十九年度偵字第七五一二號、八十九年度偵字第七五一三號、八十九年度偵字第
一二七四一號），本院判決如左：
    主  文
乙○○連續行使偽造私文書，足以生損害於他人，處有期徒刑玖月，緩刑肆年。扣案
之仿冒光碟片共陸仟肆佰片、遊戲光碟目錄參拾肆本、遊戲光碟封面紙伍佰張均沒收
。
    事  實
一、乙○○係設在臺北市○○區○○路龍山商場一號「建成電視遊樂器專賣店」之負
    責人，明知不詳姓名年籍綽號「阿文」之成年男子所兜售之遊戲光碟片透過電視
    遊樂器執行，在電視畫面上可顯現日商新力電腦娛樂股份有限公司（下稱新力公
    司）向經濟部中央標準局（現改制為智慧財產局）申請註冊核准之「ＰＳ設計圖
    」商標圖樣（如附表一、１所示）及「ＸＩ  ｓａｉ及四方立體圖」商標圖樣（
    如附表一、２所示），及日商思奎爾股份有限公司（下稱思奎爾公司）向經濟部
    智慧財產局申請註冊核准之「ＦＩＮＡＬ  ＦＡＮＴＡＳＹ」商標圖樣（如附表
    一、３所示），該等遊戲光碟片皆係意圖欺騙他人，於同一商品使用相同於新力
    公司、思奎爾公司註冊商標圖樣之仿冒商品，另仿冒新力公司「骰子大戰２」電
    腦遊樂器程式之遊戲光碟片外包裝，並有附表一２所示之商標圖樣，且仿冒思奎
    爾公司「太空戰士第八代」電腦遊樂器程式之遊戲光碟片外包裝，並有附表一３
    所示之商標圖樣，又該等遊戲光碟片於電視遊樂器執行使用時，於畫面下方會出
    現「ＰＬＡＹ  ＳＴＡＴＩＯＮ  Ｌｉｓｃｅｎｄ  ｂｙ  Ｓｏｎｙ  Ｃｏｍｐ
    ｕｔｅｒ  Ｅｎｔｅｒｔａｉｎｍｅｎｔ  Ｌｔｄ」之授權字樣，係偽造新力公
    司表示授權、出品用意證明之私文書，並明知附表二所示之電腦遊樂器程式之遊
    戲光碟片，係不詳姓名年籍之人擅自重製新力公司、思奎爾公司於中華民國管轄
    區域內首次發行（公訴人就附表二編號５之部分，誤載為在日本首次發行後，由
    該公司於三十日內，在中華民國管轄區域內發行），受我國著作權法保護之著作
    物，竟基於意圖販售營利及行使偽造私文書之概括犯意，自民國八十八年一月間
    某日起，在其前揭店內，以每片新臺幣（下同）三十元之價格，向前來兜售之「
    阿文」連續購入不詳數量之前揭仿冒遊戲光碟片，並自販入時起，在前揭店處，
    以每片五十元之價格，連續販售上開仿冒之遊戲光碟片予不特定之顧客，而連續
    行使該偽造新力公司表示授權出品用意證明之私文書，致消費者有誤信載有偽造
    私文書之遊戲光碟片係新力公司出產光碟片之虞，足生損害於新力公司。嗣於八
    十九年一月二十四日下午四時三十分許，為警持搜索票至上址執行搜索而當場查
    獲，並扣得仿冒遊戲光碟片共計六千四百片、仿冒遊戲光碟目錄三十四本、仿冒
    遊戲光碟封面紙五百張。
二、案經內政部警政署保安警察第二總隊第一大隊第一中隊報請及新力公司、思奎爾
    公司訴由臺灣臺北地方法院檢察署檢察官偵查起訴。
    理  由
一、訊據被告乙○○自承伊知道伊買入是仿冒品，惟辯稱：伊不知道有犯這麼多罪云
    云。經查，
（一）右揭事實除被告之部分自白外，並經告訴人指訴稽詳，且有仿冒遊戲光碟片六
      千四百片、遊戲光碟目錄三十四本、遊戲光碟封面五百張扣案可稽，另有查扣
      現場照片二十七張附卷可佐 (見八十九年度偵字第二八０七號卷第三十一頁至
      第三十三頁、八十九年度偵字第七五一二號卷第六頁至第十四頁、八十九年度
      偵字第一二七四一號卷第四十五頁）。
（二）而附表一所示之商標，分別係新力公司、思奎爾公司向經濟部智慧財產局申請
      註冊核准，於附表一所示之期間，享有使用於附表一所示商品之商標專用權等
      情，有中華民國商標註冊證三紙附卷可佐（分見八十九年度偵字第七五一三號
      卷第六頁、本院卷附告訴人刑事陳報狀附件二、甲○八十九年度偵字第一二七
      四一號卷第三十六頁）。
（三）又扣案之遊戲光碟片透過電視遊樂器執行，在電視畫面上可顯現附表一１、３
      所示之商標圖樣乙節，有照片七張附卷可佐（見八十九年度偵字第二八０七號
      卷第三十二頁、八十九年度偵字第七五一二號卷第十頁至十四頁、八十九年度
      偵字第一二七四一號卷第四十五頁），是前情要可認定。
（四）再扣案仿冒新力公司「骰子大戰２」電腦遊樂器程式之遊戲光碟片外包裝，並
      有附表一２所示之商標圖樣，且扣案之仿冒思奎爾公司「太空戰士第八代」光
      碟片外包裝有附表一３所示之商標圖樣乙節，有照片七張附卷可佐 (見八十九
      年度偵字第七五一二號卷第十三頁至十四頁、八十九年度偵字第一二七四一號
      卷第四十五頁、八十九年度偵字第二八０七號第三十三頁)，是前情亦可認定
      。
（五）另扣案之遊戲光碟片於電視遊樂器執行使用時，於畫面下方會出現「ＰＬＡＹ
        ＳＴＡＴＩＯＮ  Ｌｉｓｃｅｎｄ  ｂｙ  Ｓｏｎｙ  Ｃｏｍｐｕｔｅｒ
      Ｅｎｔｅｒｔａｉｎｍｅｎｔ  Ｌｔｄ」之授權字樣，亦有照片七張附卷可佐
      （見八十九年度偵字第二八０七號卷第三十二頁、八十九年度偵字第七五一二
      號卷第十頁至十四頁、八十九年度偵字第一二七四一號卷第四十五頁），是前
      情要可認定。
（六）至附表二所示之電腦遊樂器程式著作，各係告訴人公司即日商新力公司、思奎
      爾公司之著作乙節，為告訴人陳述在卷，並有如附表二「取得著作權證據欄」
      所示之資料附卷可佐（所附各卷之頁數，詳如附表二「取得著作權證據欄」所
      示），是前情亦可認定。按著作權法第四條規定，「外國人之著作合於左列情
      形之一者，得依本法享有著作權。但條約或協定另有約定，經立法院議決通過
      者，從其約定。（一）於中華民國管轄區域內首次發行，或於中華民國管轄區
      域外首次發行後三十日內在中華民國管轄區域內發行者。但以該外國人之本國
      ，對中華民國人之著作，在相同之情形下，亦予保護且經本證屬實者為限。（
      二）依條約、協定或其本國法令、慣例，中華民國人之著作得在該國享有著作
      權者。」而附表二所示之電腦遊樂器程式著作均係在臺灣地區與日本同日首次
      發行（各著作在臺灣地區與日本發行之日期詳如附表二所示）乙節，有附表二
      「取得著作權證據欄」所示之物附卷可稽；參以依上述條文第一款但書之規定
      ，法務部於八十一年六月十日（81）台內著字第八一八一二七一號函請外交部
      查證，茲據外交部駐外單往返查證之結果，迄本（八十一）年八月十七日止，
      外國人之著作得依上述條文第一款之規定，受我國著作權法之保護之國家或地
      區計有：模里西斯、瑞典、日本、挪威、巴西、奧地利、香港、哥斯大黎加、
      芬蘭、馬拉威、厄瓜多及荷蘭等情，有內政部八十年八月二十六日（81）台內
      著字第8116933號函可佐，綜上，附表二所示日本人之電視遊樂器程式著作，
      即得依著作權法第四條第一款之規定享有著作權。
（七）綜上所陳，被告犯行，要可認定。
二、論罪科刑：
（一）所犯罪名：
  １、核被告乙○○明知前揭遊戲光碟片均係意圖欺騙他人，於同一商品使用相同於
      他人商標圖樣之仿冒商品而販賣之行為，係犯商標法第六十三條之販賣仿冒商
      品罪。
  ２、又按在紙上或物品上之文字、符號，依習慣或特約，足以為表示其用意之證明
      者，關於本章之罪，以文書論；以錄音、錄影或電磁記錄藉機器或電腦之處理
      所顯示之聲音、影像或符號，足以為表示其用意之證明者，亦同，刑法第二百
      二十條第一項、第二項分別定有明文。被告所販賣之仿冒遊戲光碟片，於執行
      時會出現由不詳姓名者偽造之新力公司英文名稱及授權字樣，足生損害於新力
      公司，核其所為係犯刑法第二百十六條、第二百二十條第二項、第一項、第二
      百十條之行使偽造準私文書罪。
  ３、而被告販賣侵害他人著作權之遊戲光碟片之行為，係犯著作權法第九十三條第
      三款以同法第八十七條第二款之方法侵害他人之著作權罪。
（二）變更起訴法條：至附表二侵害新力公司、思奎爾公司著作權之重製物共九十片
      ，依被告供述每片三十元買入，五十元售出，縱全數賣出，其獲利至多為一千
      八百元，顯不足供生活必要之需；且被告陳稱：伊每月賺得二、三萬元，則其
      販售前揭侵害著作權之遊戲光碟顯僅佔部分之比例；另被告經營「建成電視遊
      樂器專賣店」商店，除販售前開仿冒之遊戲光碟片外，亦販售正品之光碟片及
      遊戲主機，非全以販售仿冒之光碟片為主等情，復經被告供陳在卷，並有查獲
      現場相片可稽（見甲○八十九年度偵字第七五一二號卷第六頁），而其餘扣案
      之光碟片雖係仿冒品，然非我國著作權法保護之對象，尚難認被告係以侵害著
      作權為常業，公訴意旨認應依違反著作權法之常業犯處斷，容有未洽，惟起訴
      事實相同，爰依法變更起訴法條，附此敘明。
（三）連續犯：被告先後多次違反商標法、著作權法及行使偽造私文書，均時間緊接
      ，所犯均係構成要件相同之罪，顯各係基於概括犯意反覆為之，應皆依刑法第
      五十六條之規定論以一罪，並均加重其刑。
（四）想像競合犯：被告以一行為侵害新力公司、思奎爾公司之商標專用權及著作權
      ，為想像競合犯，均應論以一罪。再被告以一販賣行為，同時觸犯商標法、著
      作權法及行使偽造私文書等三罪名，為想像競合犯，應從一重之行使偽造私文
      書罪處斷。
（五）刑法第五十七條量刑理由：爰審酌被告犯罪動機係營利；犯罪之手段係買入賣
      出仿冒品；而被告五年內未有前科紀錄，品行尚稱良好；且自警訊、偵查及本
      院審理時均一致直承伊知道買的是仿冒品，並陳稱該店仍營業，惟已無販賣仿
      冒品等語，犯後態度尚屬良好；又徵諸其販賣仿冒品之期間約一年，另查扣仿
      冒品之數量達六千餘片，若一片以五十元計價，扣案物之價值約三十餘萬元，
      且被告自承販賣所得約十萬餘元（見八十九年度偵字第二八０七號第五頁）是
      就所得利潤以觀，被告所得利潤不少；且被告販賣仿冒之遊戲光碟，使仿冒之
      遊戲光碟有銷售之管道及市場，間接促使仿冒行為有利可圖，仿冒行為乃益行
      猖獗，權利人於是花費鉅額款項投入仿冒之查緝以維權利，而此查緝費用又轉
      為成本，使真品之價格益形提高，致原購買真品之消費者或轉為購買仿冒品，
      前揭情形於是陷於惡性循環，或不予購買，其結果乃為權利人無利可圖而無創
      作動機，阻礙智慧財產之發展，是被告犯罪行為間接造成前述之結果，其危害
      不可小覷；而據被告於偵查及本院之供述，被告犯罪之原因乃不知此舉為違法
      ，認為大家都在賣，所以可以賣（見八十九年度偵字第二八０七號卷第二十七
      頁反面、本院九十年七月五日訊問筆錄）；再參以檢察官具體求刑一年六月；
      本院綜觀前情量處如主文所示之刑。
（六）緩刑及理由：被告未曾受有期徒刑以上刑之宣告，此有臺灣高等法院被告全國
      前案紀錄表一紙足憑，本院認本案若對被告科刑並即時執行，或可收刑罰報應
      之效，然被告陳稱：伊將繼續經營該店，不再賣盜版等語（見本院九十年七月
      三十一日審判筆錄第七頁），若對被告所科之刑暫緩執行，一方面可使被告於
      緩刑期間，因有再犯罪即將撤銷緩刑執行九個月徒刑之壓力，而更知警惕不再
      販賣仿冒品，並養成尊重智慧財產權之觀念，或可使盜版業者逐漸失去市場，
      此或為權利人真正希冀之結果，另一方面若被告於緩刑期滿仍未撤銷，使宣告
      刑不必再執行，亦是予被告自新之鼓勵，是本院認所宣告之刑以暫不執行為適
      當，又審酌若期間過短，或未能收前述之效，爰併宣告較長期間之緩刑四年，
      以啟自新。
（七）沒收：扣案之遊戲光碟片共計六千四百片，係被告所有供販賣前開仿冒他人註
      冊商標之商品，爰依商標法第六十四條規定，不問屬於犯人與否，均沒收之。
      至扣案之光碟目錄三十四本及遊戲光碟封面紙五百張等物，為被告所有，係供
      販賣仿冒品之物，爰依刑法第三十八條第一項第二款沒收之。
四、至公訴意旨另以，被告之前揭犯行，亦涉有侵害新力公司之「Ｐｌａｙ  Ｓｔａ
    ｔｉｏｎ」之商標專用權等語，惟前揭商標係由主機所產生而非被告所販賣之仿
    冒光碟片上所產生，業經告訴代理人謝孟馨律師陳述在卷（見九十年七月三十日
    審判筆錄第四頁），故此部分不構成侵害新力公司之商標專用權，惟公訴人認此
    部分與起訴部分具有裁判上一罪之關係，爰不另為無罪之諭知。
據上論斷，應依刑事訴訟法第二百九十九條第一項前段、第三百條，商標法第六十三
條、第六十四條，著作權法第八十七條第二款、第九十三條第三款，刑法第十一條前
段、第五十六條、第二百十六條、第二百十條、第二百二十條第一項、第二項、第五
十五條、第七十四條第一款、第三十八條第一項第二款，判決如主文。
本案經檢察官蘇怡文到庭執行職務。
中    華    民    國      九十        年      八      月        九      日
                                      臺灣臺北地方法院刑事第一庭
                                          法  官  陳  嘉  琪
右正本證明與原本無異。
如不服本判決，應於判決送達後十日內，向本院提出上訴狀。
                                          書記官  林  素  霜
中    華    民    國      九十        年      八      月      十三      日
商標法第六十三條
明知為前條商品而販賣、意圖販賣而陳列、輸出或輸入者，處一年以下有期徒刑、拘
役或科或併科新臺幣五萬元以下罰金。
刑法第二百二十條
在紙上或物品上之文字、符號、圖畫、照像，依習慣或特約，足以為表示其用意之證
明者，關於本章及本章以外各罪，以文書論。錄音、錄影或電磁紀錄，藉機器或電腦
之處理所顯示之聲音、影像或符號，足以為表示其用意之證明者，亦同。
稱電磁紀錄，指以電子、磁性或其他無法以人之知覺直接認識之方式所製成之紀錄，
而供電腦處理之用者。
刑法第二百一十條
偽造、變造私文書，足以生損害於公眾或他人者，處五年以下有期徒刑。
刑法第二百一十六條
行使第二百十條至第二百十五條之文書者，依偽造、變造文書或登載不實事項或使登
載不實事項之規定處斷。
著作權法第八十七條
有下列情形之一者，除本法另有規定外，視為侵害著作權或製版權︰
一  以侵害著作人名譽之方法利用其著作者。
二  明知為侵害著作權或製版權之物而散布或意圖散布而陳列或持有或意圖營利而交
    付者。
三  輸入未經著作財產權人或製版權人授權重製之重製物或製版物者。
四  未經著作財產權人同意而輸入著作原件或其重製物者。
五  明知係侵害電腦程式著作財產權之重製物而仍作為直接營利之使用者。
著作權法第九十三條
有下列情形之一者，處二年以下有期徒刑，得併科新台幣十萬元以下罰金︰
一  侵害第十五條至第十七條規定之著作人格權者。
二  違反第七十條規定者。
三  以第八十七條各款方法之一侵害他人之著作權者。


司法院資訊處製作；財團法人民間司法改革基金會備份。
